【裁判字號】    96,訴,2464
【裁判日期】    970222
【裁判案由】    毒品危害防制條例
【裁判全文】
臺灣板橋地方法院刑事判決              96年度訴字第2464號
公  訴  人  臺灣板橋地方法院檢察署檢察官
被      告  乙○○
                    樓
                    （現另案羈押於臺灣臺北看守所）
選任辯護人  黃重鋼律師
            林上鈞律師
            李詩皓律師
上列被告因違反毒品危害防制條例案件，經檢察官提起公訴（96
年度偵字第14723 號），本院判決如下：
    主  文
乙○○無罪。
    理  由
一、公訴意旨略以：被告乙○○明知安非他命係屬毒品危害防制
    條例所規定之第二級毒品，不得販賣，竟於民國95年6 月起
    至7 月止，以門號0000000000（起訴書誤載為0000000000）
    之行動電話對外聯絡，在臺北縣三重市○○路附近某處，販
    賣予甲○○約2 至4 次，每次新臺幣1 千至2 千元之安非他
    命。因認被告涉有毒品危害防制條例第4 條第2 項之販賣第
    二級毒品罪嫌。
二、公訴意旨認被告涉有前揭犯行，係以：(1)證人甲○○之證述
    ；(2)門號0000000000、0000000000之監聽譯文；(3)95年度偵
    緝字第2045號、95年度偵字第18231 號起訴書、95年度訴字
    第2975號、95年度訴字第2835號判決書等證據資料，為其主
    要論斷之依據。訊據被告堅決否認有何公訴人所指之犯行，
    辯稱：我沒有販賣毒品，也沒有賣毒品給甲○○過，我不認
    識甲○○，但我在二年前在三重出陣頭時有看過他，那時不
    知道他是甲○○，後來在我另外一件案件（即本院95年度訴
    字第2975號）審理時，甲○○來作證，我才知道他叫甲○○
    ，我不知道他為何說我賣毒品給他等語。
三、按「犯罪事實應依證據認定之，無證據不得認定犯罪事實」
    、「不能證明被告犯罪者，應諭知無罪之判決」，刑事訴訟
    法第154 條第2 項、第301 條第1 項分別定有明文。申言之
    ，犯罪事實之認定應憑證據，如未能發現相當證據，或證據
    不足以證明，自不能以推測或擬制之方法，作為裁判基礎（
    最高法院40年台上字第86號判例意旨參照）；且認定犯罪事
    實所憑之證據，雖不以直接證據為限，間接證據亦包括在內
    ，然而無論直接證據或間接證據，其為訴訟上之證明，須於
    通常一般之人均不致有所懷疑，而得確信其為真實之程度者
    ，始得據為有罪之認定，倘其證明尚未達到此一程度，而有
    合理之懷疑存在而無從使事實審法院得有罪之確信時，即應
    由法院為諭知被告無罪之判決（最高法院76年台上字第4986
    號判例意旨參照）。再者，檢察官對於起訴之犯罪事實，仍
    應負提出證據及說服之實質舉證責任。倘其所提出之證據，
    不足為被告有罪之積極證明，或其指出證明之方法，無從說
    服法院以形成被告有罪之心證，基於無罪推定之原則，自應
    為被告無罪判決之諭知（參照最高法院92年台上字第128 號
    判例意旨）。
四、經查：
  (一)按「施用毒品者，其所稱向某人購買之供述，須補強證據以
    擔保其供述之真實性。良以施用毒品者其供述之憑信性本不
    及於一般人，況施用毒品者其供出來源，因而破獲者，法律
    復規定得減輕其刑，其有為偵查機關誘導、或為邀輕典而為
    不實之陳述之可能，其供述之真實性自有合理之懷疑。是本
    院一貫之見解，認施用毒品者關於其向某人購買毒品之供述
    ，必須補強證據佐證，以擔保其供述之真實性，俾貫徹刑事
    訴訟無罪推定及嚴格證明之基本原則。又關於毒品施用者其
    所稱向某人購買毒品之供述，必須補強證據佐證，係指毒品
    購買者之供述縱使並無瑕疵，仍須補強證據佐證而言，以擔
    保其供述之真實性。該所謂補強證據，必須與施用毒品者關
    於相關毒品交易之供述，具有相當程度之關連性，且足使一
    般人對於施用毒品者之供述無合理之懷疑存在，而得確信其
    為真實，始足當之。若毒品購買者之供述證據，本身已有重
    大瑕疵，依嚴格證明之法則，苟已無法憑為犯罪事實之認定
    時，自無再論補強證據之必要，其理甚明」（參見最高法院
    95年度台上字第6850號判決意旨）。公訴意旨指稱被告涉有
    販賣第二級毒品安非他命之罪嫌，本院審酌如下：
    1.公訴意旨認被告於95年6 月起至7 月止曾販賣安非他命二
      至四次給甲○○，惟此部分僅有甲○○於憲兵隊詢問及檢
      察官偵訊時之證述為憑，衡以證人甲○○既屬下游之施用
      毒品者，其憑信性本不及一般人，其供述是否真實應有合
      理之懷疑，仍須補強證據資以佐證，自不得單以證人甲○
      ○之片面證述，即遽認被告確有其所指販賣安非他命之犯
      罪事實。然遍翻全卷，本件除證人甲○○上開證述外，並
      無其他證人資以為證，且復查無任何安非他命或供販賣安
      非他命所可能使用之相關物品扣案為佐，猶使一般人對於
      施用毒品者之陳述即證人甲○○之證述存有合理之懷疑，
      無從補強該證人之證述，自難率爾認定被告確有販賣安非
      他命給該證人之事實。
    2.況姑不論證人甲○○於憲兵隊詢問時所為陳述是否有無證
      據能力（按：被告及其辯護人否認上開陳述有證據能力，
      本院復查無證人甲○○於為該陳述時之外部客觀情況，較
      諸其於本院審理時陳述時更具有可信性，自無傳聞例外之
      規定可資適用，當無證據能力可言），惟該證人於憲兵隊
      詢問及檢察官偵訊時雖證稱其有向被告購買安非他命之情
      形，但嗣其於被告另案刑事案件之審理時（即本院95年度
      訴字第2975號）及本院審理時，均到庭為否認向被告購買
      安非他命之證述（參見上開另案卷第57至59頁、本院97年
      1 月10日審判筆錄第4 至6 頁），則證人甲○○究竟有無
      向被告購買安非他命，其前後證述已屬截然不同，自難遽
      執證人甲○○於憲兵隊詢問、檢察官偵訊時所述，而為被
      告不利之認定。再者，被告於憲兵隊詢問時原係證稱：我
      都跟綽號宏彬及毛毛（即被告）購買毒品，都在三重市○
      ○○路交易云云（參見偵查卷第4 頁），嗣於檢察官偵訊
      時則證稱：我都固定跟吳宏彬、何佳妮買，另外還有跟他
      們的朋友毛毛買，我跟毛毛6 、7 月買過一、二次，我們
      都約在三重三和路附近的屈臣氏和再過去一點的福客多云
      云（參見偵查卷第11頁），則其所稱與被告交易安非他命
      之地點，先後所述亦有明顯不一；且依其所證，向被告購
      買安非他命之次數亦僅係一、二次，而非公訴意旨所指之
      三至四次。綜此以觀，甲○○所為證述本身亦有相當之瑕
      疵存在，益難率憑甲○○所為證述即認定被告確有販賣安
      非他命之事實。
  (二)次查，縱認公訴意旨所指手機門號0000000000號、00000000
    00號確係由被告所使用乙節為真，且觀諸卷附之手機門號00
    00000000號、0000000000號通訊監察譯文所載（參見偵查卷
    第39至63、112 至125 、136 至143 頁），其間或有若干通
    疑似被告與甲○○以外之其他人論及交易毒品之電話通訊內
    容（按：因證人甲○○於本院前揭另案審理時所述其使用之
    手機門號為0000000000號，惟上述監聽到之通聯手機門號中
    ，並無甲○○所使用之門號），然無論如何，本件檢察官所
    起訴被告販賣安非他命之範圍，係指被告於前揭時、地販賣
    安非他命給甲○○之部分，而此部分依前所述，尚難繩以販
    賣安非他命之罪名，自無從遽為被告有罪之諭知，則被告縱
    或涉有其他部分之販賣毒品等罪嫌，亦非本件起訴效力所及
    ，蓋二者間並無所謂裁判上或實質上一罪之關係，本院當無
    從併予審認。
五、綜上所述，被告究否確有販賣第二級毒品安非他命之犯行，
    尚無足夠之證據予以證明，本院認為仍存有合理之懷疑，猶
    未到達確信其為真實之程度，自不能遽認被告確有被訴之犯
    行。此外，檢察官復未提出其他積極證據，資以證明被告確
    有其所指之犯行，揆諸首揭法律規定與說明，既無足夠證據
    確信公訴意旨之指述為真實，不能證明被告犯罪，本院自應
    為被告無罪判決之諭知。
據上論斷，應依刑事訴訟法第301 條第1 項，判決如主文。
本案經檢察官楊展庚到庭執行職務。
中    華    民    國    97    年    2     月    22    日
                  刑事第十二庭  審判長法  官  戴嘉清
                                      法  官  林晏鵬
                                      法  官  陳信旗
以上為正本證明與原本無異。
如不服本判決，應於送達後10日內向本院提出上訴狀。
                                      書記官  陳昭綾
中    華    民    國    97    年    2    月    25    日


司法院資訊處製作；財團法人民間司法改革基金會備份。
